臺灣彰化地方法院民事裁定
110年度消債清字第37號
聲  請  人  
即債務人    廖美惠  
代  理  人  白佩鈺律師
上列聲請人因消費者債務清理事件聲請清算，本院裁定如下：
    主  文
聲請人自民國110年12月21日下午4時起開始清算程序。
命司法事務官進行本件清算程序。
    理  由
一、聲請意旨略以：聲請人現每月薪資僅新臺幣（下同）2萬元
    ，因不能清償債務，遂前與最大債權銀行國泰世華商業銀行
    踐行法院前置調解，惟調解不成立，故向本院聲請清算等語
    。
二、按債務人不能清償債務或有不能清償之虞者，得依本條例所
    定更生或清算程序，清理其債務；法院開始清算程序之裁定
    ，應載明其年、月、日、時，並即時發生效力；法院裁定開
    始更生或清算程序後，得命司法事務官進行更生或清算程序
    ，消費者債務清理條例（下稱消債條例）第3條、第83條第1
    項、第16條第1項前段定有明文。而債務人之清償能力是處
    於流動性狀態，聲請時與法院裁定時之清償能力未必一致，
    應以法院裁定時為判斷基準時，且法院審酌所謂「不能清償
    或有不能清償之虞」，允宜綜衡債務人全部收支、信用及財
    產狀況，評估是否因負擔債務，而不能維持人性尊嚴之最基
    本生活條件，所陳報之各項支出，是否確屬必要性之支出，
    如曾有協商方案，其條件是否已無法兼顧個人生活之基本需
    求等情，為其判斷之準據。
三、經查：
（一）聲請人前與最大債權銀行國泰世華商業銀行踐行調解，惟
      調解不成立之情，業經本院調取本院110年度司消債調字
      第173號卷宗核閱屬實。
（二）聲請人債務概況：依陳報狀所載，聲請人對國泰世華商業
      銀行、第一商業銀行、花旗（台灣）商業銀行、甲○（台
      灣）商業銀行、三信商業銀行、聯邦商業銀行、遠東國際
      商業銀行、玉山商業銀行、日盛國際商業銀行、中國信託
      商業銀行、台新資產管理股份有限公司、第一金融資產管
      理股份有限公司、萬榮行銷股份有限公司、良京實業股份
      有限公司之無擔保債務合計為521萬7,614元（即：305,44
      5＋369,026＋162,820＋427,068＋411,271＋290,736＋263,757＋
      683,457＋236,859＋332,971＋719,223＋207,772＋176,373＋63
      0,836＝5,217,614）。
（三）聲請人資力狀況：
   1、薪資收入：聲請人主張其現每月薪資為2萬元一節，業經
      其提出正安禮儀社證明書為證，足認聲請人之每月薪資收
      入為2萬元。
   2、其他財產：聲請人之存款為3元，且名下有民國106年1月
      出廠之國瑞廠牌、車牌號碼000-0000號自用小客車1部，
      以聲請人為要保人之終身醫療保險2張（保險金額：1,000
      元）及終身壽險2張（保險金額：10萬元、20萬元）；此
      外，聲請人即無其他財產可供清償債務，有聲請人107至1
      09年度稅務電子閘門財產所得調件明細表附卷可參。
（四）聲請人支出狀況：
　 1、必要生活費用支出：
 （1）按債務人必要生活費用，以最近1年衛生福利部或直轄市
      政府所公告當地區每人每月最低生活費1.2倍定之；債務
      人釋明更生期間無須負擔必要生活費用一部或全部者，於
      該範圍內，不受最低數額限制，消債條例第64條之2第1項
      、第3項定有明文。
 （2）聲請人陳述：其每月須支付個人必要生活費用1萬900元等
      語，而依前揭規定，110年臺灣省每人每月最低生活費是1
      萬3,288元，並據以計算之聲請人必要生活費用應為每月1
      萬5,946元（即：13,288×1.2＝15,946，小數點以下四捨五
      入），則聲請人上開所陳每月必要生活費用1萬900元，已
      低於前揭計算所得之1萬5,946元，應無浮報之虞，堪予採
      認。
   2、扶養費：
 （1）按受扶養者之必要生活費用，準用第64條之2第1項規定計
      算基準數額，並依債務人依法應負擔扶養義務之比例認定
      之；債務人釋明更生期間無須負擔必要生活費用一部或全
      部者，於該範圍內，不受最低數額限制，消債條例第64條
      之2第2項、第3項定有明文。
 （2）聲請人陳稱：其每月須支付扶養費合計1萬7,500元給其子
      女丙○○、乙○○等語。經查，依戶口名簿所載，聲請人之子
      女丙○○、乙○○分別為96年7月、97年12月出生，現今僅14
      歲、13歲而均未成年，可見其等並無謀生能力；又雖依10
      7至109年度稅務電子閘門財產所得調件明細表所載，丙○○
      、乙○○雖名下有土地10筆，價值101萬6,913元，然該等土
      地均為共有，並未變現，且丙○○、乙○○距成年仍有6年、7
      年，價值101萬6,913元之該等土地以110年每人必要生活
      費用1萬5,946元計算後，顯不足以供丙○○、乙○○生活至成
      年，故應認丙○○、乙○○仍有賴聲請人給予金錢始得維持生
      活，而有受聲請人扶養之必要；另因丙○○、乙○○之父廖瑞
      勝已於105年5月9日死亡，故參酌消債條例第64條之2第2
      項、民法第1115條第1項之規定，丙○○、乙○○之扶養費應
      由聲請人獨自負擔；又依消債條例第64條之2第2項之規定
      ，丙○○、乙○○之每月必要生活費用若依110年臺灣省每人
      每月最低生活費1.2倍定之，均為1萬5,946元，可見聲請
      人對丙○○、乙○○應負擔之扶養費合計是3萬1,892元，而聲
      請人上開既陳稱：其每月僅須支付扶養費合計1萬7,500元
      給丙○○、乙○○等語，已較前揭依法計算所得之3萬1,892元
      為低，則依消債條例第64條之2第3項之規定，自應以1萬7
      ,500元作為聲請人支付扶養費之金額。
（五）綜上，聲請人每月收入2萬元，扣除聲請人個人之必要生
      活費用1萬900元及所支出之扶養費1萬7,500元後，已無餘
      額可供清償所積欠之債務521萬7,614元，遑論後續尚有利
      息及違約金持續衍生；另酌以聲請人其他財產價值並不高
      ，所能提供清償債務範圍亦屬有限，堪認聲請人已處於不
      能清償之客觀經濟狀態，而有藉助清算制度調整其與債權
      人間之權利義務關係而重建其經濟生活之必要。
四、綜上所述，聲請人依其收支及財產狀況，確有不能清償債務
    之情事，且未經法院裁定開始更生程序或許可和解或宣告破
    產，復無消債條例第82條第2項所定駁回清算聲請之事由存
    在，此外，聲請人名下尚有其他財產可充作清算財團，應有
    清算實益，故聲請人聲請清算，應屬有據，爰裁定開始清算
    程序，並命司法事務官進行本件清算程序。
五、依消債條例第11條第1項、第83條第1項、第16條第1項，裁
    定如主文。
中　　華　　民　　國　　110 　年　　12　　月　　21　　日
              民事第一庭    法　官　許嘉仁
以上正本係照原本作成。
本裁定不得抗告。
中　　華　　民　　國　　110 　年　　12　　月　　21　　日
                            書記官　曾靖雯